【裁判字號】    99,易,451
【裁判日期】    991109
【裁判案由】    詐欺
【裁判全文】
臺灣基隆地方法院刑事判決               99年度易字第451號
公  訴  人  臺灣基隆地方法院檢察署檢察官
被      告  甲○○
上列被告因詐欺案件，經檢察官提起公訴（99年度偵字第4164號
），本院判決如下：
    主  文
甲○○幫助意圖為自己不法之所有，以詐術使人將本人之物交付
，處有期徒刑貳月，如易科罰金，以新臺幣壹仟元折算壹日。
    事  實
一、甲○○於民國99年5 月6 日前數日，見報載分類廣告刊有徵
    聘司機之訊息，經撥打電話與對方聯繫後，對方表示需提供
    金融帳戶存摺、提款卡及密碼等物測試可否使用，甲○○明
    知應徵工作無需提供提款卡及密碼，且可預見任意將金融帳
    戶之提款卡交付與他人，足供他人用為詐欺取財之犯罪後收
    受被害人匯款，以遂其掩飾或隱匿犯罪所得財物目的之工具
    ，竟不違背其本意而基於幫助詐欺犯意，在臺北火車站北三
    門處，將其所開立之基隆七堵郵局帳戶（局號0000000 、帳
    號0000000 號）之存摺影本、提款卡、密碼等物交付予真實
    姓名年籍不詳之成年男子，該不詳男子取得上開帳戶資料後
    ，隨即轉交所屬之詐欺集團使用。嗣該集團成員旋意圖為自
    己不法之所有，於99年5 月6 日20時30分許，撥打電話予丙
    ○○，佯以雅虎奇摩拍賣網站賣家之名義，誆稱丙○○先前
    購買服飾下單時誤為勾選分期付款，需依指示前往自動櫃員
    機操作取消云云，致丙○○陷於錯誤，而於同日22時15分、
    22時28分依指示操作自動櫃員機，因而分別轉帳新台幣（下
    同）6998元、3999元至甲○○上開帳戶內，並旋遭提領一空
    。嗣經丙○○報警後經警循線查獲。
二、案經基隆市警察局第三分局報請臺灣基隆地方法院檢察署檢
    察官偵查起訴。
    理  由
一、證據能力部分：
（一）按被告以外之人於審判外之陳述雖不符刑事訴訟法第159
      條之1 至之4 規定，而經當事人於審判程序同意作為證據
      ，法院審酌該言詞陳述或書面陳述作成時之情況，認為適
      當者，亦得為證據；當事人、代理人或辯護人於法院調查
      證據時，知有刑事訴訟法第159 條第1 項不得為證據之情
      形，而未於言詞辯論終結前聲明異議者，視為有前項之同
      意，同法第15 9條之5 定有明文。又該條立法意旨在於傳
      聞證據未經當事人之反對詰問予以核實，原則上先予排除
      ，惟若當事人已放棄反對詰問權，於審判程序中表明同意
      該等傳聞證據可作為證據；或於言詞辯論終結前未聲明異
      議，基於尊重當事人對傳聞證據之處分權，及證據資料愈
      豐富，愈有助於真實發見之理念，且強化言詞辯論主義，
      使訴訟程序得以順暢進行，上開傳聞證據亦均具有證據能
      力。準此，被告對公訴人所提證人即被害人丙○○於警詢
      時之陳述認無意見，復本院認其警詢作成之情形並無不當
      之情事，經審酌後認為適當，故證人丙○○前開審判外之
      陳述得為證據，合先敘明。
（二）卷附自動櫃員機交易明細表、基隆七堵郵局帳號0000000-
      0000000 之開戶及交易資料、中華郵政股份有限公司基隆
      郵局99年9 月13日函及所附交易資料、99年9 月23日函及
      所附交易清單等，均與本案事實具有自然關聯性，復屬書
      證性質，且查無事證足認有違背法定程序或經偽造、變造
      所取得之情事，而被告對此部分之證據能力亦不爭執，是
      堪認均有證據能力，附此敘明。
二、訊據被告固坦承於上揭時、地將其開立之基隆七堵郵局帳戶
    （局號0000000 、帳號0000000 號）之存摺影本、提款卡、
    密碼等物交予身分不詳之成年男子等情，惟矢口否認有何幫
    助詐欺取財之犯行，辯稱：伊是依報刊應徵司機廣告所載電
    話與對方聯絡後，對方表示是負責載傳播小姐，只要小姐有
    交易，就會將錢匯入伊之帳戶，伊須提供帳戶測試是否可以
    使用，因伊經濟困難，遂未加查證貿然相信，為獲得工作機
    會，才會將上揭帳戶之存摺影本、提款卡及密碼交予對方，
    嗣無法與該公司人員聯絡，始發覺受騙云云，經查：
（一）前開基隆七堵郵局帳戶（局號0000000 、帳號0000000 號
      ），為被告開設所有，且被告於99年5 月6 日前數日，在
      臺北火車站北三門處，將該帳戶之存摺影本、提款卡及密
      碼交予身分不詳之成年男子等情，業據被告於警詢、偵查
      及本院審理中坦認無訛，復有上揭帳戶之開戶資料在卷可
      稽，上開事實應堪認定。
（二）被害人丙○○確於上開事實一所示時間接獲電話，並依指
      示將上述款項匯入被告之前述帳戶之事實，亦據證人丙○
      ○於警詢時證述在卷，復有自動櫃員機交易明細表2 紙、
      被告之前述帳戶之交易資料附卷足憑。是被告所交付上揭
      帳戶確供該詐騙集團犯詐欺取財犯罪，並收受被害人匯款
      以遂取得贓款之工具，至為明確。
（三）復按有犯罪意圖者，非有正當理由，竟徵求他人提供帳戶
      ，客觀上可預見其目的，係供為某筆資金之存入，後再行
      領出之用，且該筆資金之存入及提領過程係有意隱瞞其流
      程及行為人身分曝光之用意，一般人本於一般認知能力均
      易於瞭解，最高法院93年度臺上字第31號判決意旨可資參
      照。又者，金融存款帳戶，事關存戶個人財產權益之保障
      ，與存戶之印鑑章、金融卡結合，其專屬性、私密性更形
      提高，除非本人或與本人具密切之關係者，難認有何理由
      可自由流通使用該存摺、金融卡、印章及密碼，一般人亦
      均有應妥為保管，恆係吾人日常生活經驗與事理。而被告
      於偵查中自承不知對方之身分，不知道公司名稱及地址、
      亦忘記對方之聯絡電話等語（詳偵查卷第25頁），衡以常
      情，帳戶提款卡及密碼屬於私人金融往來之重要物品，應
      無任意交付予身分不詳之人之理，況被告為成年人，復為
      公務人員，亦經被告於本院供述明確，足認被告對社會環
      境已有相當接觸，對金融存款帳戶之管理應有相當認識及
      生活經驗，然被告竟甘冒存摺、金融卡遭有心人士作為犯
      罪工具利用之危險，甚將密碼同時率行交付與真實姓名年
      籍不詳之成年人使用，核與一般人管理金融帳戶常情有悖
      ，自可預見係供隱瞞其資金流程及行為人身分，以從事詐
      欺犯罪使用，作為詐欺取財收取被害人匯入款項之帳戶無
      誤。是以，被告於交付上揭帳戶予該詐騙集團後，被害人
      丙○○遭詐騙款項，顯不違背被告之本意，而具有幫助該
      詐騙集團實行詐欺犯罪之幫助故意，應堪認定。
（四）雖被告辯稱其應徵司機工作時，因對方表示會將小姐交易
      所得匯入司機之帳戶，為確認其帳戶可供正常提領使用，
      遂要求其交付帳戶之提款卡及密碼云云。然在金融機構申
      請開設帳戶，並無任何特殊限制，法人及自然人均得申請
      開設帳戶，且為避免司機將匯入之款項占為己有，衡情，
      公司或公司負責人應會自行申辦帳戶或借用有特別情誼、
      信任關係之人之帳戶，當無約定將小姐交易款項存入司機
      使用之帳戶之理。再測試帳戶是否得以提款卡正常提匯金
      錢，僅須在自動提款機前當場測試即可，被告具有相當智
      識能力，對於上情當無不知之理，是縱使確有確認被告提
      供帳戶可否正常使用之必要，被告僅須在對方之陪同下，
      當場以操作自動提款機之方式提匯金錢即可，實無須將帳
      戶之提款卡及密碼交付對方，故被告應可識得與其對話之
      真實姓名年籍不詳之成年人所述各節皆與常情相違，復於
      一般之精神狀態下，猶不思及可供作為匯入被害人之款項
      使用，反祇因前開帳戶僅餘些許金錢，而恣意交付與該詐
      騙集團使用，亟難謂被告係遭該詐騙集團利用，於不知情
      下而將前開帳戶之存摺、金融卡及密碼交出。況被告於警
      詢中供稱前揭帳戶之提款卡於臺北機場遺失云云，嗣於偵
      查中則改稱對方表示要薪資轉帳使用，需要伊提供帳戶云
      云（以上詳偵查卷第4 頁、第25頁），可悉被告於警詢、
      偵查及本院審理時歷次所述不一，顯係畏罪心虛。基上，
      被告辯稱其無幫助詐欺取財之犯意云云，不足為採。
  綜上所述，被告客觀上有幫助詐欺取財之事實，主觀上亦有幫
  助詐欺取財不確定之故意，足堪認定。是本件事證明確，被告
  犯行堪以認定。
三、按刑法上之幫助犯，係對於犯罪與正犯有共同之認識，以幫
    助之意思，對於正犯資以助力，而未參與犯罪行為者而言，
    如未參與實行構成要件之行為，且係出於幫助之意思，提供
    助力，即屬幫助犯，而非共同正犯（最高法院49年台上字第
    77號判例可資參照）。本件被告基於幫助之犯意，將前揭帳
    戶之提款卡及密碼交付予身分不詳之成年男子使用，使真實
    身分不詳之成年人對被害人丙○○施以前開詐術，致被害人
    陷於錯誤，將金錢匯入被告交付之帳戶內，而為他人之詐欺
    取財行為提供助力，核被告所為，係犯刑法第30條第1 項、
    第339 條第1 項之幫助詐欺取財罪。被告基於幫助之犯意為
    上開犯行，為幫助犯，爰依刑法第30條第2 項之規定，按正
    犯之刑減輕之。爰審酌被告隨意提供個人極為重要之金融帳
    戶，供詐騙行為人獲取犯罪所得，嚴重影響社會秩序，造成
    犯罪偵查困難，致使此類犯罪手法層出不窮，及被告犯罪後
    否認犯行，尚難認有悔意，併考量本案被害人遭詐騙之金額
    暨被告素行尚佳等一切情狀，量處如主文所示之刑，並於斟
    酌本案犯罪情節及被告資力等節後，諭知如主文所示刑及易
    科罰金折算標準，以資懲戒。
據上論斷，依刑事訴訟法第299 條第1 項前段，刑法第30條第1
項前段、第2 項、第339 條第1 項、第41條第1 項前段，刑法施
行法第1 條之1 ，判決如主文。
本案經檢察官乙○○到庭執行職務。
中    華    民    國    99    年    11     月    9    日
                  刑事第三庭審判長法  官  陳志祥
                                  法  官  張婷妮
                                  法  官  黃梅淑
以上正本證明與原本無異。
如不服本判決應於收受送達後10日內向本院提出上訴書狀，並應
敘述具體理由；其未敘述上訴理由者，應於上訴期間屆滿後20日
內向本院補提理由書(均須按他造當事人之人數附繕本)「切勿逕
送上級法院」。
中    華    民    國    99    年    11     月    9    日
                                  書記官  丁妍君
附錄本案論罪科刑之法條：
中華民國刑法第339條第1項
（普通詐欺罪）
意圖為自己或第三人不法之所有，以詐術使人將本人或第三人之
物交付者，處5 年以下有期徒刑、拘役或科或併科1 千元以下罰
金。

司法院資訊處製作；財團法人民間司法改革基金會備份。
